【裁判字號】    98,易,49
【裁判日期】    980415
【裁判案由】    詐欺
【裁判全文】
臺灣屏東地方法院刑事判決                98年度易字第49號
公  訴  人  臺灣屏東地方法院檢察署檢察官
被      告  甲○○
上列被告因詐欺案件，經檢察官提起公訴（97年度偵字第4182、
4232、4388、5868號）及移送併辦（98年度偵字第970 號），被
告於本院準備程序就被訴事實為有罪之陳述，經合議庭裁定由受
命法官獨任進行簡式審判程序，並判決如下：
    主  文
甲○○幫助犯詐欺取財罪，處有期徒刑月，如易科罰金，以新
臺幣壹仟元折算壹日。
    事  實
一、甲○○明知申請金融機構之帳戶使用係輕而易舉之事，一般
    人無故取得他人帳戶使用之行徑常與財產犯罪密切相關，而
    可預見該名不自行申辦帳戶反取得他人帳戶存摺、提款卡使
    用之人，可能係遂行不法所有意圖用以詐騙他人，又對於提
    供帳戶予他人使用雖無必引發他人萌生犯罪之確信，但仍以
    縱若有人持以犯罪亦不違反其本意，而基於幫助他人詐欺取
    財之犯意，於民國97年5 月14日見自由時報刊登出租帳戶之
    分類廣告後，乃依廣告所載電話與自稱「吳先生」、真實姓
    名年籍不詳之成年男子聯絡，並與「吳先生」相約於同年月
    16日前之某日，在屏東縣屏東市○○路與信義路口之便利商
    店處，以每一帳戶收取每月新臺幣（下同）1 萬元之租金為
    代價，將其所有中華郵政股份有限公司（下稱中華郵政公司
    ）內埔水門郵局帳號00000000000000號帳戶、臺灣銀行屏東
    分行帳號000000000000號帳戶之存摺、提款卡各1 份及印章
    1 個等物出租，交付予「吳先生」及由潘姵潔（現經臺灣高
    雄地方法院以98年度易字第61號案件審理中）等人所組成之
    詐欺集團使用。該詐欺集團成員取得上開存摺、提款卡及印
    鑑後，即於附表所示時間，以附表所示詐騙方法，使附表所
    示被害人陷於錯誤，將款項陸續匯入集團成員所指定之帳戶
    而行騙得逞（被害人、詐騙手法、詐得款項、匯入之帳戶，
    詳見附表）。
二、案經乙○○訴由屏東縣政府警察局屏東分局、屏東縣政府警
    察局刑事警察大隊及臺北縣政府警察局新店分局報告臺灣屏
    東地方法院檢察署檢察官偵查起訴及移送併案審理。
    理  由
一、按簡式審判程式之證據調查，不受刑事訴訟法第159 條第1項
    所定：「被告以外之人於審判外之言詞或書面陳述，不得作
    為證據。」之限制，此見同法第273 條之2 規定甚明。是本
    件證人即告訴人乙○○、證人即被害人戊○○、丁○○、丙○○於警詢時之陳述，雖均屬被告以外之人於審判外所為之
    陳述，然依照前開法律規定，亦得作為證據，先予敘明。
二、(一)上開犯罪事實，業據被告甲○○坦承不諱，核與證人即告
      訴人乙○○、證人即被害人戊○○、丁○○、丙○○於警
      詢時之證述相符（見屏東縣政府警察局刑事警察大隊屏警
      刑偵得字第0970031065號卷第41至42頁、第50至51頁、第
      61至62頁、第69至70頁），另有中華郵政公司內埔水門郵
      局帳號00000000000000號帳戶之郵政存簿儲金儲戶申請變
      更帳戶事項申請書、客戶歷史交易清單各1 份（見同卷第
      12至20頁）、臺灣銀行屏東分行帳號000000000000號帳戶
      之資料查詢、歷史明細查詢各1 份（見同卷第22頁、第26
      至29頁）、土地銀行自動櫃員機存戶交易明細表1 紙（見
      同卷第43頁）、中華郵政公司自動櫃員機存戶交易明細表
      2 紙（見同卷第54頁、第63頁）、中華郵政公司跨行匯款
      申請書1 紙（見同卷第73頁）（以上均影本）附卷可稽，
      俱徵被告前揭不利於己之自白與事實相符。
    (二)按於金融機構開設帳戶，請領存摺及提款卡，係針對個人
      身分之社會信用而予以資金流通，具有強烈之屬人性格，
      而金融帳戶作為個人理財之工具，申請開設並無任何特殊
      之限制，一般民眾皆得以存入最低開戶金額之方式申請取
      得，且同一人均得在不同之金融機構申請數個存款帳戶使
      用，此乃眾所週知之事實。故一旦有人刻意收集他人帳戶
      使用，依一般常識，極易判斷係隱身幕後之人基於使用他
      人帳戶，規避存提款不易遭偵查機關循線追查之考慮而為
      ，自可產生與不法犯罪目的相關之合理懷疑。且日常生活
      中，不法之徒利用人頭帳戶進行之不法行為，最常見者不
      外詐騙他人錢財，此經傳播媒體多所報導，政府機關亦廣
      為宣導，一般稍具知識之人，對此情形絕難諉以不知。而
      存摺、提款卡、密碼均係與個人隱私有密切關係之重要物
      件，一般人若非基於特殊目的或情誼，斷無任意交由他人
      保管或使用之理。被告係智慮正常之成年人，亦非毫無社
      會經驗，其對將存摺、提款卡、印鑑交付他人，極可能遭
      詐欺者用作詐取財物之工具，衡情應有所預見，猶將之出
      租他人使用，顯有容認犯罪事實發生之未必故意。
    (三)從而，本案事證明確，被告犯行堪予認定，應依法論科。
三、核被告所為，係犯刑法第30條第1 項、第339 條第1 項幫助
    詐欺取財罪。被告主觀上基於幫助詐欺取財之未必故意，客
    觀上交付其所有之帳戶予詐騙集團成員供作收受詐欺款項之
    行為，係參與詐欺罪構成要件以外之行為，為幫助犯，應依
    刑法第30條第2 項規定，減輕其刑。被告以一次提供2 帳戶
    之存摺、提款卡及印鑑之幫助行為，幫助詐騙集團分別詐欺
    數名被害人，係一行為觸犯數罪名而侵害數法益，為想像競
    合犯，應依刑法第55條規定，從一情節較重之幫助詐欺取財
    罪處斷。爰審酌被告學歷為大學畢業，並無前科，有其個人
    基本資料查詢結果及臺灣高等法院被告前案紀錄表各1 份在
    卷可佐，智識程度及素行堪稱良好，竟為貪圖小利，出租其
    所有之帳戶幫助詐欺集團收受贓款，使詐騙集團恃以實施詐
    欺犯罪暨掩飾其資金來源、流向，造成犯罪偵查困難，其所
    為干擾社會正常交易，更肇致數名被害人受有財產損失，誠
    屬不該；惟參酌其犯後坦承犯罪，態度良好，暨其生活狀況
    等一切情狀，量處如主文所示之刑，以示懲儆。
據上論斷，應依刑事訴訟法第273 條之1 第1 項、第299 條第1
項前段，刑法第30條第1 項、第2 項、第339 條第1 項、第55
條，刑法施行法第1 條之1 第1 項、第2 項前段，判決如主文。
本案經檢察官潘國威到庭執行職務。
中    華    民    國    98    年    4     月    15    日
                  刑事第三庭   法  官  李珮妤
以上正本證明與原本無異。
如不服本判決應於收受判決後10日內向本院提出上訴書狀，並應
敘述具體理由；其未敘述上訴理由者，應於上訴期間屆滿後20日
內向本院補提理由書（均須按他造當事人之人數附繕本）「切勿
逕送上級法院」。
中    華    民    國    98    年    4     月    15    日
                               書記官  劉淑蓉
附表：
┌──┬───┬────┬────┬──────────────┬───────┐
│編號│被害人│  時間  │詐騙地點│    詐騙方法及詐騙金額      │   匯入帳戶   │
├──┼───┼────┼────┼──────────────┼───────┤
│ 1  │乙○○│97年5 月│臺北縣汐│詐欺集團成員冒充拍賣網站賣家│臺灣銀行屏東分│
│    │      │16日20時│止市    │及第一銀行行員，以電話向徐佩│行帳號00000000│
│    │      │許      │        │姿訛稱因領取商品時誤簽設定分│3165號帳戶，戶│
│    │      │        │        │期付款之文件，故須至自動櫃員│名：甲○○    │
│    │      │        │        │機辦理取消事宜云云，致乙○○│              │
│    │      │        │        │陷於錯誤依指示操作自動櫃員機│              │
│    │      │        │        │，而匯款1 萬9, 983元至右開帳│              │
│    │      │        │        │戶內                        │              │
├──┼───┼────┼────┼──────────────┤              │
│ 2  │戊○○│97年5 月│彰化縣彰│詐欺集團成員冒充網路購物公司│              │
│    │      │16日21時│化市    │職員，以電話向戊○○訛稱因分│              │
│    │      │許      │        │期付款設定有誤，故須至自動櫃│              │
│    │      │        │        │員機辦理取消事宜云云，致蔡欣│              │
│    │      │        │        │潔陷於錯誤依指示操作自動櫃員│              │
│    │      │        │        │機，而匯款2 萬3, 998元至右開│              │
│    │      │        │        │帳戶內                      │              │
├──┼───┼────┼────┼──────────────┤              │
│ 3  │王亭雅│97年5 月│臺東縣  │詐欺集團成員冒充網路購物公司│              │
│    │丁○○│16日21時│        │職員，以電話向王亭雅訛稱因交│              │
│    │      │14分許  │        │易時誤設定為分期付款，故須至│              │
│    │      │        │        │自動櫃員機辦理取消事宜云云，│              │
│    │      │        │        │致王亭雅陷於錯誤，向丁○○借│              │
│    │      │        │        │得金融卡依指示操作自動櫃員機│              │
│    │      │        │        │，而由丁○○之帳戶匯款9,989 │              │
│    │      │        │        │元至右開帳戶內              │              │
├──┼───┼────┼────┼──────────────┼───────┤
│ 4  │丙○○│97年5 月│臺北縣板│詐欺集團成員冒充法務部行政執│中華郵政公司內│
│    │      │19日14時│橋市    │行處人員，向丙○○訛稱因個人│埔水門郵局帳號│
│    │      │許      │        │資料外洩遭做為人頭帳戶，故須│00000000000000│
│    │      │        │        │匯出存款接受信託保護調查云云│號帳戶，戶名：│
│    │      │        │        │，致丙○○陷於錯誤，依指示至│甲○○        │
│    │      │        │        │郵局臨櫃匯款，而匯款46萬元至│              │
│    │      │        │        │右開帳戶內                  │              │
└──┴───┴────┴────┴──────────────┴───────┘
附錄本案論罪科刑法條：
中華民國刑法第339條
意圖為自己或第三人不法之所有，以詐術使人將本人或第三人之
物交付者，處5 年以下有期徒刑、拘役或科或併科1,000 元以下
罰金。


司法院資訊處製作；財團法人民間司法改革基金會備份。
